福建金門地方法院刑事判決　　　　　　　　96年度易字第42號
公　訴　人　福建金門地方法院檢察署檢察官
被　　　告　甲○○
上列被告因傷害等案件，經檢察官提起公訴（96年度偵字第388
號），本院判決如下：
    主  文
甲○○被訴恐嚇部分無罪；被訴傷害部分公訴不受理。
    理  由
壹、無罪部分：
一、公訴意旨意旨略以：被告甲○○於民國96年7月31日下午3時
    34分許，在金門縣金沙鎮○○路段斗門溪畔，因細故與丙○○發生爭執，詎被告竟基於恐嚇犯意，於離開前以「你是沒
    看過流氓嗎？以後見一次打一次」等加害身體之事恐嚇丙○○，使丙○○心生畏怖，致生危害於安全，因認被告涉犯刑
    法第305條之恐嚇罪嫌。
二、按犯罪事實應依證據認定之，無證據不得認定犯罪事實；不
    能證明被告犯罪者，應諭知無罪之判決，刑事訴訟法第154
    條第2項、第301條第1項分別定有明文。又事實之認定，應
    憑證據，如未能發現相當證據，或證據不足以證明，自不能
    以推測或擬制之方法，以為裁判基礎。再認定不利於被告之
    事實，須依積極證據，苟積極證據不足為不利於被告事實之
    認定時，即應為有利於被告之認定，更不必有何有利之證據
    。而認定犯罪事實所憑之證據，雖不以直接證據為限，間接
    證據亦包括在內；然而無論直接或間接證據，其為訴訟上之
    證明，須於通常一般之人均不致有所懷疑，而得確信其為真
    實之程度者，始得據為有罪之認定，倘其證明尚未達到此一
    程度，而有合理之懷疑存在，致無從為有罪之確信時，即應
    為無罪之判決。而刑事訴訟法第161條已於91年2月8日修正
    公布，其第1項規定：檢察官就被告犯罪事實，應負舉證責
    任，並指出證明之方法。因此，檢察官對於起訴之犯罪事實
    ，應負提出證據及說服之實質舉證責任。倘其所提出之證據
    ，不足為被告有罪之積極證明，或其指出證明之方法，無從
    說服法院以形成被告有罪之心證，基於無罪推定之原則，自
    應為被告無罪判決之諭知（最高法院30年上字第816號、40
    年臺上字第86號、76年臺上字第4986號、92年臺上字第128
    號判例意旨參照）。再按刑法第305條之恐嚇罪，所稱以加
    害生命、身體、自由、名譽、財產之事，恐嚇他人者，係指
    以使人生畏怖為目的，而將加惡害之旨通知於對方而言。而
    所謂惡害通知，固係指明確而具體加害上述各種法益之意思
    表示，客觀上一般人皆認足以構成威脅，致接受意思表示者
    之生活狀態陷於危險不安之境，然亦應併予確認之點為接受
    意思表示之一方其主觀感受究係為何，至對他人為惡害通知
    之時，相對人是否因此心生畏怖，則應依個案具體事實加以
    審酌，並綜合以上之主、客觀情形全盤判斷，如難認相對人
    確已心生恐懼，自不得遽以該罪相繩行為人。
三、查本件公訴人認被告涉有恐嚇犯行，無非係以證人即告訴人
    丙○○之指述為其論據。訊之被告堅決否認有何恐嚇之犯行
    ，辯稱：當日雖曾因在前述地點棄置電纜線皮一事而與丙○○發生爭執，並因之發生拉扯與言語衝突，然從未出言恐嚇
    等語以為置辯。
四、經查：
（一）本案起因於被告載運電纜線皮前往斗門溪畔準備棄置，恰
      遇於該處灌溉田地之丙○○，丙○○遂出言阻止，被告心
      生不滿乃與丙○○發生衝突，此等情形既有被告之供述與
      證人丙○○之證言可為印證，應認屬實。
（二）雖證人丙○○指證被告曾以「你是沒看過流氓嗎？以後見
      一次打一次」等語施以恐嚇，致其心生畏懼。然查，證人
      丙○○於警詢時先係陳稱：伊看到被告搬運電纜線皮丟下
      溪內便出言制止，因之引起被告不滿並回應「你是沒看過
      流氓嗎」，然後被告就徒手毆打伊，其後被告駕車離開之
      際又撂下狠話「你是沒看過流氓嗎？以後見一次打一次」
      （警卷5頁），後於偵查中則證稱：被告是要走之前恐嚇
      伊「你是沒看過流氓嗎？以後見一次打一次」（偵卷8頁
      ），繼之則在本院審理時作證表示：被告是於離開之前跟
      伊說「你沒有見過流氓？以後見你一次打你一次」，其餘
      時間被告沒有講過其他的話（審卷32頁）。據此，被告於
      衝突中，究係先後數次以「你是沒看過流氓」恫嚇證人丙○○，抑或係於離去之前方有此等表示，證人丙○○前後
      所述已有不一之處。
（三）另據證人即陪同被告前往斗門溪畔棄置電纜線皮之乙○○
      所言：當日係由伊堂弟（即案外人李志捷）開車載伊，與
      另開1輛車之被告前往該處，剛開始不知道發生何事，後
      來聽到被告和丙○○爭吵後伊才下車，兩人當時以三字經
      互罵，被告比較激動，罵得更多，被告還有打丙○○幾巴
      掌，伊勸被告與丙○○不要再吵了，伊堂弟則把原丟棄的
      垃圾撿好放上車，勸完架後就坐車離開，伊有看到被告上
      車後才離開，沒有聽到被告再說什麼，也沒聽到被告曾向
      丙○○說「你沒看過流氓，以後見一次打一次」（審卷33
      頁）。公訴人雖以被告為證人乙○○之堂妹婿，藉以質疑
      其證言之可信度，然證人乙○○如真欲偏袒被告，大可全
      然否認對被告不利之一切事實，斷無承認曾見聞被告以髒
      話辱罵，甚而掌摑丙○○之理，如其係經衡量後而作此陳
      述，亦難理解所持標準為何，蓋證人乙○○作證被告所為
      之傷害犯行，相較於恐嚇罪刑，可能反將使被告受到更重
      之處罰。綜上，證人乙○○與被告雖有親誼關係，然其證
      言既無明顯瑕疵，足認確有偏頗，自難認其所言確有不可
      信之處。按告訴人之告訴，係以使被告受刑事訴追為目的
      ，是其陳述是否與事實相符，仍應調查其他證據以資審認
      ，即藉由補強證據之存在，以增強或擔保告訴人陳述之證
      明力，本案既無其他補強證據以增強及擔保本為告訴人之
      丙○○其所為證述之證明力，自難僅以其所言，逕為不利
      被告之認定。
（四）縱認被告確曾語出前言，證人丙○○是否即因此心生畏懼
      ，仍有討論空間。據證人丙○○警詢時之表示：伊是正當
      的農夫，被告整天遊手好閒，這樣講伊當然會害怕，伊得
      罪不起，怕被告對伊的農作、農具加以破壞（警卷6頁）
      。惟查，證人丙○○與被告早即相識（警卷4頁），衡情
      ，倘證人丙○○已知被告為人，並對被告存有顧忌，又何
      能於見及被告丟棄電纜線皮之際，即能立刻鼓足勇氣出面
      加以制止，卻未思量可能因此造成被告之報復反應，如證
      人丙○○對此早有預見，縱被告真有前述惡害告知之言語
      ，證人丙○○是否即因此必生恐懼，凡此在在有其疑問。
      其後證人丙○○於偵查與本院審理中再以當時另有乙○○
      與李志捷與被告同行，其既只有一人，心中當然會害怕（
      偵卷9頁、審卷27頁），欲藉此證明其心生恐懼。但查，
      證人丙○○亦表示：乙○○與李志捷發現被告打人時，便
      開始勸架，叫被告不要打了（審卷31、32頁），對照證人
      乙○○陳稱當時確有勸架此情，可知乙○○、李志捷於被
      告出手之時，並無與被告同聲出氣及聯手欺侮丙○○之舉
      ，乙○○、李志捷反對被告好言相勸，阻其動手，衡情其
      等反更似在迴護丙○○，防免衝突更加擴大，丙○○既不
      否認此點，又怎可能對其2人同抱警戒，而於被告出言恫
      稱之時，一併恐懼乙○○與李志捷亦將另有對其不利之舉
      ，本案既仍存如上諸多可議之處，值此情境丙○○是否已
      因被告言語心生畏懼，容亦有疑。
五、綜上所述，公訴人所舉之上揭證據資料，尚不足以使本院得
    到被告有公訴意旨所指恐嚇犯行之確信。此外，綜觀全案卷
    證資料，亦未發現有何積極之證據足以證明被告確曾施以恐
    嚇犯行，此部分之犯罪尚屬無法證明，揆諸上開說明及判例
    旨意，自應依法對被告為無罪之諭知。
貳、公訴不受理部分：
一、公訴意旨另以：被告於前揭時地因細故與丙○○發生爭執後
    ，竟基於傷害人身體之犯意，徒手毆打丙○○，致其受有雙
    眼紅腫、鼻樑腫脹、胸口疼痛、上腹痛及右膝挫傷之傷害，
    後經丙○○提出告訴，因認被告另涉有刑法第277條第1項之
    傷害罪嫌。
二、按告訴乃論之罪，告訴人於第一審辯論終結前得撤回其告訴
    ；又告訴經撤回者，應諭知不受理之判決，刑事訴訟法第23
    8條第1項、第303條第3款分別定有明文。
三、查本案被告被訴之傷害案件，公訴人認被告係涉犯刑法第27
    7條第1項之傷害罪，依同法第287條前段之規定，須告訴乃
    論。茲據告訴人丙○○具狀表示撤回其告訴，此有撤回告訴
    狀乙紙附卷可稽，依照上開說明，就被告被訴傷害罪部分，
    爰不經言詞辯論，逕諭知不受理之判決。
據上論斷，應依刑事訴訟法第第301條第1項、第303條第3款、第
307條，判決如主文。
本案經檢察官張漢森到庭執行職務。
中　　華　　民　　國　　96　　年　　12　　月　　31　　日
　　　　　　　    刑事庭  法　官  盧軍傑
上正本證明與原本無異。
如不服本判決應於送達後10日內向本院提出上訴書狀（並附繕本
）；如上訴書狀未敘述上訴之理由者，並應於上訴期間屆滿後20
日內向本院補提上訴理由書。
中　　華　　民　　國　　96　　年　　12　　月　　31　　日
                          書記官  周怡青
